【裁判字號】    99,簡上,68
【裁判日期】    990604
【裁判案由】    給付租金
【裁判全文】
臺灣臺中地方法院民事判決    99年度簡上字第68號
上  訴  人  甲○○
被上訴人    乙○○
上當事人間請求給付租金事件，上訴人對於中華民國99年1月20
日臺灣臺中地方法院沙鹿簡易庭98年度沙簡字第535號第一審判
決提起上訴，本院於民國99年5月14日辯論終結，判決如下：
    主    文
上訴及追加之訴均駁回。
第二審及追加之訴訴訟費用新臺幣肆仟肆佰柒拾元由上訴人負擔
。
    事實及理由
壹、程序方面：按於第二審為訴之變更或追加，非經他造同意，
    不得為之，但同法第255條第1項第3款所定擴張或減縮應受
    判決事項之聲明者，不在此限。民事訴訟法第446條第1項定
    有明文，上開規定依同法第436條之1第3項之規定，於適用
    簡易訴訟程序事件之第二審程序準用之。上訴人於原審請求
    被上訴人給付新台幣（下同）16萬8千元，及自民國（下同
    ）98年8月26日起至清償日止按週年利率5%計算之利息。於
    提起上訴後，則請求被上訴人給付28萬元，核屬擴張及減縮
    應受判決事項之聲明，於前開規定無違，應先敘明。
貳、兩造之聲明：
  一、上訴人上訴聲明：(一)原判決廢棄。(二)被上訴人應給付上訴
      人28萬元。
  二、被上訴人答辯聲明：上訴駁回。
參、兩造陳述要旨：
  一、上訴人方面：
    (一)坐落台中縣龍井鄉○○○段51地號土地為兩造之父所遺留
      之遺產，共有人共4人，共有人全體就系爭土地約定有各
      自使用之分管範圍，各共有人都有各自出租土地給他人使
      用，詎後來被上訴人不使用其分管之土地，竟侵占上訴人
      分管之土地面積約90坪，在其上搭建鐵皮出出租他人使用
      ，上訴人欲向主管機關檢舉拆除，被上訴人才由其子陳進
      益代表跟上訴人於91年9月16日簽合約書，向上訴人承租
      系爭土地90坪，約定每月18日給付上訴人租金1萬4千元。
      詎被上訴人自97年7月18日起未依約給付租金，至98年7月
      18日止已積欠租金16萬8千元、至99年5月18日止更已積欠
      上訴人租金28萬元，屢經催討，被上訴人均置之不理，為
      此，依租賃契約之法律關係請求被上訴人給付租金（上訴
      人於原審請求97年7月18日起至97年7月18日止之租金16萬
      8 千元及自98年8月26日起至清償日止之法定遲延利息，
      於本院則擴張請求被上訴人給付自97年7月18日起至99年5
      月18日止之租金28萬元，並捨棄其在原審關於法定遲延利
      息部分之請求）。
    (二)於本院補稱：91年間上訴人多次向縣政府拆除大隊檢舉被
      上訴人未經同意，在上訴人土地上違建蓋鐵皮屋，占用上
      訴人土地約90坪，被上訴人之代理人陳進益找上訴人協調
      租金每月2萬8千元分上訴人一半，其後因有幾次租金給付
      不穩定，故上訴人再次向拆除大隊檢舉，陳進益再託人前
      來協調後，租金給付短暫恢復正常，但自97年6月21日最
      後一次付租金後，自97年7月起即不再付租金，上訴人至
      被上訴人之子陳進益之修車廠詢問為何不付租金，陳進益
      態度不佳回稱「我不給妳，你能拿我怎麼辦？」上訴人只
      好前去找房客詢問租賃狀況，不料竟在房客門口遭被上訴
      人毆打，上訴人趁被上訴人為其妻拉開之際逃跑，被上訴
      人竟仍持木棍騎機車追打上訴人，致上訴人受傷住院就醫
      。被上訴人分管之土地面積僅4百多坪，但其目前違章搭
      建鐵皮屋之面積已達7百多坪，被上訴人就占用上訴人土
      地部分應給付至99年5月18日止之租金於上訴人等語。
  二、被上訴人則以：並未與上訴人訂約承租土地，亦未請陳進
      益代為向上訴人承租土地，被上訴人自己的土地有463 坪
      ，上訴人的土地才263坪，被上訴人自己的土地都還沒用
      完，怎會跟上訴人簽租約等語資為抗辯。
肆、法院之判斷：
  一、按當事人主張有利於己之事實，就其事實有舉證之責任，
      民事訴訟法第277條有明文規定。又民事訴訟如係由原告
      主張權利者，應先由原告負舉證之責，若原告先不能舉證
      ，以證實自己主張之事實為真實，則被告就其抗辯事實即
      令不能舉證，或其所舉證據尚有疵累，亦應駁回原告之請
      求（最高法院17年上第917號判例意旨參照），此為舉證
      責任分配之原則。本件上訴人起訴主張兩造間就系爭土地
      有租賃契約存在，被上訴人則否認兩造間有租賃關係，自
      應由上訴人就兩造間有租賃契約存在之事實負舉證之責任
      。
  二、經查，上訴人主張兩造於91年9月16日就系爭土地簽有租
      賃契約，固據其提出合約書乙份資為佐證，惟被上訴人否
      認該合約書上「乙○○」之簽名為被上訴人所簽，上訴人
      亦自承上開合約書上「乙○○」之簽名確非為被上訴人所
      親簽，而係被上訴人之子陳進益代被上訴人所簽，惟被上
      訴人亦否認有授權陳進益代簽系爭合約書之事實，而證人
      陳進益於原審審理時亦到庭證稱：「我不知道我父親向我
      姑姑（即上訴人）租土地的事情。我父親應該不可能向原
      告（按即上訴人，下同）租土地來蓋鐵皮屋，因為我父親
      分管的土地面積很大，比鐵皮屋坐落的土地還大，不需要
      跟原告租土地。」（見原審卷第43頁），而經原審法院提
      示上訴人所提出之合約書、並詢問陳進益是否由其代被上
      訴人所簽，陳進益證稱「我沒有印象，應該不是我簽的」
      （見同上筆錄）等語，再經原審命陳進益當庭書寫「乙○
      ○」之字樣，經與系爭合約書上「乙○○」之字跡為比對
      ，二者之字跡不論字形或運筆方式均不相符，上訴人主張
      其所提出之合約書係陳進益代被上訴人所簽，已難逕信。
      況縱使該合約書係陳進益所簽，上訴人亦未舉證證明被上
      訴人確有授權陳進益代為簽署合約書，上訴人主張被上訴
      人係由陳進益代理與上訴人簽訂系爭租約，亦難採信。
  三、上訴人雖另主張於97年7月之前均有按期收到租金，然上
      訴人亦自認租金均是由陳進益交付，而陳進益於原審雖亦
      承認於97年7月之前有交付租金予上訴人之事實，然併證
      稱「（問：是否曾經給過原告租金？）有的，那是十二月
      十日被告（按即被上訴人）庭呈照片上的空地，原本是空
      的黃土地，我在上面放東西，我是作汽車修理業，要在土
      地上堆一些車子，我就付給原告租金，每月壹萬多元，原
      告不定期會來跟我收錢，約持續一、二年，都是口頭上租
      的，沒有訂立契約。....我向我姑姑租的地方就是他自認
      分得的地方，我跟他租的地寬有十公尺，長度有三十公尺
      。後來我姑姑將這塊土地租給廣告公司，廣告公司在土地
      上鋪柏油，....廣告公司就用來堆放舊招牌，我知道原告
      將這塊土地出租給別人，我就不給他租金，也沒有再使用
      了。」等語（見原審卷第43至第44頁），依陳進益上開所
      述，陳進益給付租金予上訴人，乃係基其自己與上訴人間
      之法律關係而為，在上訴人未舉證證明陳進益確係代被上
      訴人為給付下，則陳進益縱有曾給付租金予上訴人之事實
      ，亦不得據以逕予推定兩造間有租賃關係存在。上訴人於
      本院雖稱陳進益於原審所述均不實在，惟上訴人就其主張
      之事實既未能舉證以實其說，則上訴人主張兩造間就系爭
      土地有租賃關係存在，洵不足採。至上訴人另主張因催討
      租金遭被上訴人毆傷等語，與本件兩造之爭執無涉，不予
      贅述，附此敘明。
  四、綜上所述，上訴人既未能舉證證明兩造間確有租賃關係存
      在，則上訴人主張本於租賃之法律關係，於原審請求被上
      訴人給付自97年7月18日起至98年7月18日止、於本院追加
      請求自98年8月18日起至99年5月18日止之租金，均無理由
      ，不應准許。原審為上訴人敗訴之判決，並無不合。上訴
      意旨指摘原判決不當，求予廢棄改判，為無理由，應將上
      訴及其在本院追加之訴，併予駁回。
伍、據上論結，本件上訴為無理由，依民事訴訟法第436條之1第
    3 項、第449條第1項、第78條，判決如主文。
中    華    民    國    99    年    6    月    4    日
                  民事第二庭    審判長法  官  王銘
                                      法  官  吳美蒼
                                      法  官  呂麗玉
上正本證明與原本無異。
如對本判決上訴，須於判決送達後20日內向本院提出上訴狀，同
時表明上訴理由；如已於本判決宣示後送達前提起上訴者，應於
判決送達後10日內補具上訴理由（均須按他造當事人之人數附繕
本）。
中    華    民    國    99    年    6    月    4    日
                                      書記官

司法院資訊處製作；財團法人民間司法改革基金會備份。
